【裁判字號】    97,上更(一),250
【裁判日期】    970723
【裁判案由】    毒品危害防制條例
【裁判全文】
臺灣高等法院刑事判決             97年度上更(一)字第250號
上  訴  人
即  被  告  乙○○
指定辯護人  本院公設辯護人甲○○
上列上訴人因毒品危害防制條例案件，不服臺灣板橋地方法院96
年度訴字第220 號，中華民國96年12月25日第一審判決（起訴案
號：臺灣板橋地方法院檢察署95年度毒偵字第7392號、95年度偵
字第25177號、第25178號），提起上訴，判決後，經最高法院發
回更審，本院判決如下：
    主  文
原判決關於被訴販賣第二級毒品部分撤銷。
乙○○無罪。
    理  由
一、公訴意旨略以：被告乙○○（簡稱被告）基於販賣安非他命
    之概括犯意，自95年4月間起至同年6月底止，多次販賣安非
    他命予詹炯平，其方式為詹炯平以電話與被告連絡，表示欲
    購買價值新臺幣（下同）3,000 元不等之安非他命後，再由
    被告指定至臺北縣新莊市○○○路附近等地進行交易。嗣於
    95年10月29日22時25分許，被告在臺北市中山區○○○路與
    林森北路路口，為警查獲，並當場扣得乙○○持有之海洛因
    5包（總毛重約8.7 公克）、安非他命1包（毛重約35公克）
    、磅秤1 臺、分裝袋88個、行動電話4支、現金643,800元、
    經變造之許家豪身分證等物（以上被告另涉施用第一級毒品
    海洛因、第二級毒品甲基安非他命、侵占遺失物、變造特種
    文書罪部分業經判決確定），因認被告涉犯販賣安非他命之
    罪嫌。
二、按犯罪事實應依證據認定，無證據不得認定犯罪事實，刑事
    訴訟法第154條第2項定有明文。認定不利於被告之事實，須
    依積極證據，茍積極證據不足為不利於被告事實之認定時，
    即應為有利於被告之認定，更不必有何有利之證據；且刑事
    訴訟法上所謂認定犯罪事實之積極證據，係指適合於被告犯
    罪事實之認定之積極證據而言，雖不以直接證據為限，間接
    證據亦包括在內，然而無論直接或間接證據，其為訴訟上之
    證明，須於通常一般之人均不致有所懷疑，而得確信其為真
    實之程度者，始得據為有罪之認定，倘其證明尚未達到此一
    程度，而有合理之懷疑存在時，自不能以推測或擬制之方法
    ，以為有罪裁判之基礎，最高法院29年上字第3105號、30年
    上字第816 號、40年台上字第86號、76年台上字第4986號著
    有判例，可資參照。
三、訊之被告堅決否認上開犯行，辯稱：扣案之安非他命係向阿
    國所購買，供自己施用，伊沒有販賣毒品，詹炯平雖指伊販
    賣毒品，並指係以手機聯絡向伊購買安非他命，惟詹炯平當
    時係住在伊宅，雙方沒有必要外出交易，伊與詹炯平當時有
    仇怨等語。辯護人另辯稱：詹炯平雖稱其係於95年4月至6月
    底以0000000000號手機與被告聯絡，購買安非他命，惟其手
    機係於同年6 月21日啟用，不可能以之於同年4、5月間向被
    告購買毒品，又被告為警查獲之手機內雖有詹炯平所傳簡訊
    內容為「平時都跟你調，現在要你請一下就說做不到，真的
    很過分」等語，惟無法據以證明有販賣之犯行，況證人詹炯
    平於原審已證稱伊沒有向被告購買安非他命等語。
四、經查，公訴意旨認被告涉有上開罪嫌，係以證人詹炯平於偵
    查中之證詞、扣案安非他命1 包（毛重35公克，淨重34.4公
    克）、磅秤1 個、分裝袋88個、行動電話4支、現金643,800
    元、0000000000號行動電話之簡訊及通聯紀錄，以及被告之
    供述為其主要證據。惟查：（一）被告自警詢迄至本院審理
    ，均未供承販賣安非他命，是依其供述並未自白其有販賣安
    非他命之行為；（二）被告為警查獲時經警採集其尿液檢驗
    結果，呈甲基安非他命陽性反應，有台灣尖端先進生技醫藥
    股份有限公司2006年11月10日出具之濫用藥物檢驗報告1 份
    在卷可按，是被告辯稱其有施用安非他命一節，應屬事實；
    （三）扣案之安非他命驗前毛重34.88 公克（包裝塑膠袋重
    0.95公克），鑑定用罄0.09公克，驗餘重33.84 公克，雖有
    內政部警政署刑事警察局95年12月6 日刑鑑字第0950166107
    號鑑定書1 份在卷可羈（參原審卷第68頁），惟上開安非他
    命之量雖不小，僅能證明被告持有之，不能逕認被告持有目
    的是在販賣，參以被告確有施用安非他命，如上所述，其辯
    稱上開安非他命係供己施用一節，非不可信；（四）證人詹
    炯平雖於偵查中證稱：「95年4－5月間開始向被告購買安非
    他命，最後一次是於95年6月底，通常一次買3,000元，約可
    服用3 天」、「我是以0000000000號之手機與被告聯絡，被
    告再與我約定交易時間地點，通常約在新莊市○○○路附近
    」等語（參95年度偵字第25178 號卷第114頁、第115頁），
    惟於原審訊問時，又翻異前供，證稱：「我有打電話給乙○
    ○，叫他幫我問東西（即安非他命），後來他就幫我問，然
    後他會叫我去一個地方，就會有人拿東西過來」、「（問：
    到底被告有無販賣安非他命給你？）我知道是沒有，因為我
    沒有直接向他買」、「（問：你打電話請被告幫你問安非他
    命時，你是如何跟被告講的？）我就說幫我問問看有沒有東
    西，然後再跟他講我要購買的金額，大約都是3,000 元左右
    ，乙○○就會說他幫我問看看，等一下再打電話給我，然後
    隔10分鐘左右，乙○○會再打電話給我，就叫我去民安西路
    附近的地點，每次的地點並不固定，也有在新泰路口」、「
    （問：你購買安非他命時，價金如何交付？）拿現金交給拿
    安非他命給我的人」、「（問：每次拿安非他命給你的人都
    一樣嗎？）本來是一個20幾歲年輕男子，但後來又換另外一
    個30幾歲的男子，我們沒有講什麼話，我也不知道他們的姓
    名和綽號」等語（參原審卷第93頁、第95頁至第97頁），核
    與其於檢察官訊問時之證詞互核不一致，究以何者可信，已
    令人懷疑。況依證人詹炯平於原審之證詞，又證稱其於95年
    4月至6月間與被告同住在被告民安路之住處等語（參原審卷
    第92頁），果證人確與被告同住，彼此自可直接在住處面談
    ，何需以電話聯絡要被告代為詢問購買安非他命，證人證稱
    以電話與被告聯絡購買安非他命一節，堪認與常情有違。矧
    上開證人所指其使用之0000000000號手機係於95年6 月21日
    始啟用，有和信電訊股份有限公司95年11月15日出具之客戶
    資料1 份在卷可按（參同上偵查卷第98頁、第99頁），並經
    本院查證屬實，證人既未於95年4月起至同年6月20日使用上
    開手機，其於偵查中所供以上開手機與被告聯絡購買安非他
    命一節，亦與事實不符，而難置信。證人詹炯平前後不一，
    有違常情之證言，亦難據為不利被告認定之依據；（五）警
    方查扣被告所使用之0000000000號行動電話，雖有證人詹炯
    平於95年7月8日21時50分許傳給被告之簡訊，簡訊內容為「
    平時都跟你調，現在要你請一下就說做不到，真的很過分」
    ，惟觀其語意並非證人向被告購買安非他命之內容，似係證
    人欲向被告免費索取安非他命施用，遭被告拒絕，證人因而
    表達不滿之意思。至於簡訊中所稱「平時都跟你調」一語，
    究係何時，並未明示，是否為起訴書所指之95年4 月間起至
    同年6 月底，亦無從查知，尚不得逕以之為本件不利被告認
    定之依據；（六）扣案之現金643,800 元部分，證人即被告
    之妻楊心玫於原審證稱係被告之祖父拿出來要被告購買汽車
    之用等語（參原審卷第100 頁），雖因該證人與被告有夫妻
    關係，所言尚有迴護之虞，惟本件尚無其他積極證據證明該
    現金係販毒所得，是亦不足為認定被告販賣安非他命之證據
    。至於其他扣案之上開證物，因非專屬販賣安非他命之工具
    ，亦不能據為本件犯罪之直接證據。綜上各點，本件尚不足
    以使本院對被告是否有販賣安非他命之行為產生確信，此外
    復查無其他積極證據證明被告有何販賣安非他命之行為，應
    認本件不能證明被告犯罪。
五、原審未仔細勾稽，遽認被告有公訴人所指之販賣安非他命行
    為，於法有違。被告上訴意旨否認有販賣安非他命之行為，
    指摘原審判決不當，為有理由，自應由本院將原判決關於販
    賣安非他命部分撤銷，另諭知無罪之判決，以免冤抑。
據上論斷，應依刑事訴訟法第369條第1項前段、第364條、第301
條第1項，判決如主文。
本案經檢察官黃全祿到庭執行職務。
中    華    民    國    97    年    7     月    23    日
                  刑事第二十庭  審判長法  官  楊貴雄
                                      法  官  林銓正
                                      法  官  鄧振球
以上正本證明與原本無異。
檢察官如不服本判決，應於收受送達後10日內向本院提出上訴書
狀，其未敘述上訴之理由者並得於提起上訴後10日內向本院補提
理由書（均須按他造當事人之人數附繕本）。
                                      書記官  劉有志
中    華    民    國    97    年    7     月    25    日


司法院資訊處製作；財團法人民間司法改革基金會備份。
